【裁判字號】    89,訴,731
【裁判日期】    891011
【裁判案由】    偽造文書等
【裁判全文】
臺灣臺南地方法院刑事判決                          八十九年度訴字第七三一號
    公  訴  人  臺灣台南地方法院檢察署檢察官
    被      告  丙○○
右列被告因偽造文書等案件，經檢察官提起公訴（八十八年度偵字第一四九四四號、
八十九年度偵字第二四五二號），本院判決如左：
    主    文
丙○○共同行使偽造私文書，足以生損害於他人，處有期徒刑陸月。
偽造之汽車買賣合約書及當票上「乙○○」之署押各壹枚，均沒收。
    事    實
一、丙○○於民國八十八年六月三十日，在高雄市苓雅區○○○路四十二號住處，明
    知名為「陳和成」之不詳年籍男子所交付車牌號碼ＷＨＥ─四０一號之輕型機車
    壹輛（該車係車主乙○○於八十八年六月三十日，在台南市○區○○路二段六九
    號前失竊），係屬來路不明之贓車，竟仍故意收受該贓車，旋於翌日，丙○○將
    該機車交付有犯意聯絡之丁○○（另行審結），由丁○○持乙○○存放在該機車
    置物箱內之證件，在汽車買賣合約書及當票上偽造乙○○之署押各壹枚，足生損
    害於乙○○，而將該機車典當予台南市○○區○○路三段一五一號之「順隆當鋪
    」得款新台幣（下同）一萬三千元，由丙○○、丁○○朋分花用。嗣於八十八年
    十一月間，經警在「順隆當鋪」執行查贓勤務，因查獲該機車而循線查知上情。
二、案經台南市警察局第三分局報請台灣台南地方法院檢察署檢察官偵查起訴。
    理    由
一、訊據被告丙○○矢口否認有何贓物或偽造文書之犯行，辯稱是進戒治所時，同案
    被告丁○○要其代為頂罪云云。經查，右揭犯罪事實，業據丁○○於警訊、偵查
    及本院審理時，就其與被告丙○○如何偽造文書及朋分典當款項等情一再指述綦
    詳。再查，車牌號碼ＷＨＥ─４０１號之輕型機車係車主乙○○於八十八年六月
    三十日，在台南市○區○○路二段六九號前失竊乙節，業經被害人乙○○於警訊
    指述綦詳，並有車輛失竊資料查報表在卷可稽，足認該機車係失竊之贓車無誤。
    又查，丁○○持乙○○存放在機車置物箱內之證件，偽造乙○○之署押各壹枚簽
    訂汽車買賣合約書及當票，將機車典當予順隆當鋪，取得典價一萬三千元與被告
    丙○○朋分等情，亦據被告丁○○供認在卷，復經證人即順隆當鋪職員甲○○證
    述屬實，且有該汽車買賣合約書及當票各壹件在卷可參，又前揭汽車買賣合約書
    上之指紋確係丁○○所留，亦經內政部警政署刑事警察局鑑定屬實，有該局鑑定
    書附於警卷可稽。復查，被告丙○○於偵查中供稱「伊不知該機車係贓車，車輛
    係友人『陳和成』於八十八年六月三十日託伊牽去典當，『陳和成』表示機車為
    其姪子所有，伊偕同丁○○至順隆當鋪典當機車，得款一萬三千元由丁○○分得
    五千元，餘款八千元由另二名同行之不詳友人收取，伊並未將典當車輛所得金錢
    交付『陳和成』」云云，與丁○○供述「伊不知該機車為贓車，丙○○向伊表示
    機車車主為其姪子乙○○，乙○○之年紀與伊相仿，由伊出典車輛才不會使當鋪
    人員起疑，遂由伊偽造乙○○之署押簽訂買賣合約書及當票，典當該車取得一萬
    三千元，伊分得五千元」之情節相符，參以被告丙○○自不詳年籍之人處收受來
    路不明之機車，而丁○○以偽造文書之方式典當車輛，丙○○復與丁○○朋分典
    價，被告二人顯係明知或可得推知該機車為來路不明之贓車，並欲以典當方式得
    款花用無疑。再查，丁○○於本院審理時否認曾要求被告丙○○代為頂罪（見本
    院八十九年七月二十五日審理筆錄），況查，被告丙○○於偵查中所供與丁○○
    之犯罪方式，顯係共犯模式，並無法為丁○○頂罪，是被告丙○○於本院審理時
    ，始辯稱係為丁○○頂罪云云，顯不合理。綜上所述，被告丙○○所辯，顯均係
    事後畏罪卸責之詞，不足採信。本件事證明確，被告丙○○犯行，洵堪認定。
二、核被告所為，係分犯刑法第三百四十九條第一項、第二百十六條、第二百十條之
    罪。被告偽造「乙○○」署押之行為屬偽造私文書之階段行為，應為偽造私文書
    之高度行為所吸收；又偽造私文書之輕行為，復應為行使偽造私文書之重行為所
    吸收，均不復另論；而被告丙○○與丁○○就前揭行使偽造文書之犯行間，有犯
    意聯絡及行為分擔，均為共同正犯。另被告丙○○所犯前揭贓物及行使偽造私文
    書二罪間，有方法結果之牽連關係，應從一重論以行使偽造私文書罪論處。爰審
    酌被告犯罪之動機、目的、手段、所得利益、所生危害、犯罪後之態度等一切情
    狀，量處如主文所示之刑，以資懲儆。汽車買賣合約書及當票上偽造之「乙○○
    」之署押各壹枚，依刑法第二百十九條規定，均予宣告沒收。
三、據上論斷，應依刑事訴訟法第二百九十九條第一項前段，刑法第二十八條、第二
    百十六條、第二百十條、第三百四十九條第一項、第五十五條後段、第二百十九
    條，罰金罰鍰提高標準條例第一條前段，判決如主文。
中      華      民      國    八  十  九    年    十    月    十  一    日
                                    臺灣臺南地方法院刑事第一庭
                                        法  官  王  獻  楠
右正本證明與原本無異。
如不服本判決，應於判決送達後十日內，向本院提出上訴狀。
            書記官  陳  玉  果
中      華      民      國    八  十  九    年    十    月    十  一    日
附錄本案論罪科刑法條全文。
刑法第二百十條：
  偽造、變造私文書，足以生損害於公眾或他人者，處五年以下有期徒刑。
刑法第二百十六條：
  行使第二百十條至第二百十五條之文書者，依偽造、變造文書或登載不實事項或使
  登載不實事項之規定處斷。
刑法第三百四十九條第一項：
  收受贓物者，處三年以下有期徒、拘役或五百元以下罰金。


司法院資訊處製作；財團法人民間司法改革基金會備份。
